臺灣臺中地方法院刑事判決　　　　　　　　　　　九十三年度豐簡上字第二一五號
　　上　訴　人　臺灣臺中地方法院檢察署檢察官
　　被　　　告　丙○○
　　　　　　　　乙○○
右上訴人因被告傷害案件，不服本院豐原簡易庭九十三年度豐簡字第五三號，中華民
國九十三年二月二十七日第一審簡易判決（聲請簡易處刑案號：臺灣臺中地方法院檢
察署九十二年度調偵字第二四七號），提起上訴，本院管轄之第二審合議庭判決如左
：
    主  文
原判決撤銷。
丙○○、乙○○共同傷害人之身體，各處有期徒刑月，如易科罰金，均以佰元折
算壹日。
    事  實
一、乙○○、丙○○兄弟二人與戊○○、己○○○為叔姪、嬸姪之關係，四人因為祖
    產土地分割與房屋重建問題生隙而相處不睦。後於九十二年二月十五日十五時三
    十分許（起訴書誤為九十二年二月二十五日三時三十分許），丙○○與戊○○又
    因土地相鄰道路通行問題而起爭執，丙○○乃欲將戊○○置於臺中縣東勢鎮○○
    街三０一號住處前之路障搬離，戊○○見狀乃手持木劍自房內追出欲行阻止丙○○，二人續有言語上之衝突，乙○○、己○○○聞訊後亦至現場，乙○○並試圖
    將戊○○手持之木劍搶下，而與戊○○有肢體拉扯。詎丙○○、乙○○竟基於共
    同傷害之犯意聯絡，分別徒手以掐捏頸部、踢踹之方式傷害戊○○及己○○○，
    並同時以客家語高喊「掐給你死」、「踹給你死」等恫嚇之言詞助勢，使戊○○
    及己○○○均因而心生畏佈而生危害於安全，丙○○、乙○○之傷害舉動並致戊○○受有頸部挫傷，己○○○則受有背部、左肩、左肘、臉部挫擦傷之傷害。
二、案經戊○○、己○○○訴請臺灣臺中地方法院檢察署檢察官偵查後，聲請簡易判
    決處刑。
    理  由
一、訊據被告丙○○、乙○○均矢口否認有何傷害或恐嚇之犯行，俱辯稱：事發當天
    是戊○○先以木劍追打丙○○，乙○○見狀即趨前欲將木劍搶下而與戊○○有肢
    體拉扯，嗣乙○○將木劍搶下後，將之丟棄於梨園，二人隨即離開現場，並沒有
    傷害戊○○及己○○○之犯行云云。然查，前開犯罪事實，業據告訴人戊○○、
    己○○○於警詢、偵查中均指訴歷歷（見發查卷第三頁至第四頁、偵字卷第四頁
    至第七頁、第二八頁），而證人即當時在場被告二人之四叔丁○○於偵查中亦結
    證稱：案發當天原是乙○○打電話要與伊談土地問題，之後乙○○與丙○○陸續
    到達伊家中，發現伊已將分割後有爭議之土地圍起，十分生氣，雙方也無法再協
    調，於是丙○○就先行離去。未幾，伊就聽到戊○○家門口吵鬧聲，伊出門察看
    ，發現丙○○已將伊圍放之模版搗毀，伊就抓住丙○○之衣領質問，此時戊○○
    也拿著木劍走出來，並與丙○○發生激烈爭執，乙○○與伊兒子甲○○也一起勸
    架，大家已經扭成一團，且有拉扯等語（見偵字卷第二七頁至第二八頁），核與
    告訴人戊○○與己○○○指訴現場紛爭之情形大致相符，被告二人亦不否認確有
    爭執拉扯之情事，足見被告丙○○、乙○○與告訴人戊○○與己○○○確於上開
    時地發生激烈衝突，證人丁○○此部分證詞自屬可採。又告訴人戊○○與己○○○因本案事件而分別受有頸部挫傷及背部、左肩、左肘、臉部挫擦傷之傷害，亦
    有行政院衛生署豐原醫院診斷證明書二紙在卷可稽（見偵字卷第一二頁、第一三
    頁），被告與告訴人四人既於上開時地有肢體之拉扯衝突，告訴人二人且於緊接
    時間內即驗有傷勢，而二人受傷位置與所指訴被告二人之傷害手法復屬相同，已
    足認被告二人確有傷害告訴人二人之行為，被告丙○○、乙○○所為辯詞，核均
    屬事後飾卸之詞，不足採信。另被告丙○○於本件言詞辯論終結後，猶另行具狀
    聲請傳喚證人吳冬業及丁○○，惟吳冬業於事發當時並未在場，僅事後受被告二
    人之託，試圖向告訴人戊○○解釋尋求諒解，其證言既無助於現場狀況之釐清，
    自無從採為本院認定事實之憑據。再證人丁○○業於偵查中就事發當天被告與告
    訴人四人衝突情形為詳細完整之證述，本院於審理時本亦據檢察官之聲請，欲傳
    喚其到庭作證，然證人丁○○已於開庭前具狀表明其欲依法為拒絕證言，本院復
    已說明其於偵查中之證述如何與事實相符及如何可採之理由，是被告丙○○此部
    分具狀所為聲請，核均無必要，應併敘明。綜此，本件事證已臻明確，被告二人
    傷害犯行，均堪認定。
二、核被告丙○○、乙○○所為，均係犯刑法第二百七十七條第一項之傷害罪。而被
    告二人為傷害犯行時，雖有以客家語高喊「掐給他死」、「踹給她死」等語，惟
    依照當時情況以觀，被告二人應無致人於死之意思，而僅係以上開言語助長聲勢
    （告訴意旨另指被告二人涉有殺人未遂犯嫌云云，業經檢察官不另為不起訴之處
    分），是應認上開恐嚇危害安全之危險行為，已為傷害之實害行為所吸收，而不
    另論罪。另被告丙○○、乙○○間，就上開傷害犯行，俱有犯意聯絡及行為分擔
    ，均為共同正犯。再按行為人就同一犯罪構成事實，以單一行為之數個舉動接續
    進行，實現一個犯罪構成要件，侵害同一法益，雖接續犯於犯罪行為完畢之前，
    其各個舉動與該罪之構成要件相符，但行為人主觀上係以其各個舉動僅為全部犯
    罪行為之一部，而客觀上，亦僅認係實施一個犯罪，是以僅成立一個罪名（最高
    法院七十一年度臺上字第二八三七號判例可資參照），本件被告二人因相鄰道路
    通行之事，與告訴人戊○○發生爭執，遂基於傷害故意，以拳腳毆打告訴人戊○○及己○○○，渠等雖分別為多次傷害之舉動，然就被告二人之主觀面而言，其
    前後之傷害行為均係基於相同原因，而客觀面上，被告實施傷害行為之舉動，前
    後連貫，事發地點、位置亦相去不遠，而被害之人復皆為告訴人二人，揆諸上開
    說明，應認被告之上開傷害行為均為全部犯罪行為之一部，為接續犯，僅論以一
    普通傷害罪。被告丙○○、乙○○共同傷害告訴人二人，為一行為而觸犯二相同
    罪名，屬同種想像競合犯，應依刑法第五十五條之規定從一傷害罪處斷，公訴人
    漏未論述及此，尚有未恰，併予指明。
三、原審以被告丙○○、乙○○犯罪事證咸屬明確，予以論罪科刑固非無見；惟查（
    一）原判決引用檢察官聲請判決處刑書關於犯罪事實之記載，漏未論及被告二人
    另有為恐嚇危害安全之危險行為，已與客觀事實不符而有違誤。（二）原判決引
    用檢察官聲請判決處刑書證據及所犯法條欄之記載，未予明確認定被告二人係以
    一傷害行為侵害告訴人戊○○及己○○○之二身體法益，所犯法條也無引用刑法
    第五十五條關於想像競合犯之規定，亦有未合。（三）被告二人係告訴人二人之
    子姪，竟不知崇敬長輩，反而僅因細故即出手毆打告訴人二人，非惟違背傳統倫
    常觀念，且致告訴人二人身心均遭受匪淺之戕害，原審僅各量處拘役肆拾日，亦
    屬失當。檢察官據告訴人二人之聲請，提起上訴指摘原審量刑過輕，為有理由，
    自應由本院合議庭將原簡易判決予以撤銷改判。爰審酌被告丙○○、乙○○於十
    年內均無不法犯罪前科紀錄，素行尚佳，此有臺灣高等法院被告全國前案紀錄表
    二份在卷可查，被告二人犯罪之動機、情節、手段，告訴人二人所受傷勢程度，
    兼衡酌被告二人於本件犯行中所扮演角色不分軒輊，渠二人於本院審理時仍否認
    犯行，且迄未能與告訴人二人達成和解，惟係因告訴人戊○○堅持不願接受任何
    和解條件所致等一切情狀，分別量處如主文第二項所示之刑，並均諭知易科罰金
    之折算標準。至檢察官雖依告訴人戊○○之請求，對被告丙○○、乙○○均具體
    求處有期徒刑六月，然本院審酌告訴人戊○○及己○○○所受傷勢程度，且告訴
    人戊○○亦仗手持木劍之勢而與被告二人有激烈之爭執，此節亦經證人丁○○於
    偵查中證述明確，已如前述，是本案傷害事件之肇生非可全然歸咎於被告二人等
    情，認對被告二人分別量處如主文第二項所示之刑，以足對渠等收懲儆之效，檢
    察官具體求刑之刑度範圍，尚屬過重，應併敘明。
據上論斷，應依刑事訴訟法第四百五十五條之一第三項、第三百六十九條第一項前段
、第三百六十四條、第二百九十九條第一項前段，刑法第二十八條、第二百七十七條
第一項、第五十五條、第四十一條第一項前段，罰金罰鍰提高標準條例第一條前段、
第二條，判決如主文。
本案經檢察官庚○○到庭執行職務。
中    華    民    國      九十三      年       九      月     八    日
                                臺灣臺中地方法院刑事第九庭
                                    審判長法  官  曾 佩 琦
                                          法  官  陳 如 玲
                                          法  官  陳 思 成
右正本證明與原本無異。
不得上訴。
                                          書記官
中    華    民    國      九十三      年       九      月     八    日
附錄本案論罪科刑法條全文
刑法第二百七十七條第一項
傷害人之身體或健康者，處三年以下有期徒刑、拘役或一千元以下罰金。
